【裁判字號】    91,易,2676
【裁判日期】    920402
【裁判案由】    動產擔保交易法
【裁判全文】
臺灣板橋地方法院刑事判決                        九十一年度易字第二六七六號
    公  訴  人  臺灣板橋地方法院檢察署檢察官
    被      告  乙○○
右列被告因動產擔保交易法案件，經檢察官提起公訴（九十一年度偵字第一三九八八
號），本院判決如左：
    主  文
乙○○動產擔保交易之債務人，意圖不法之利益，將標的物出質，致生損害於債權人
，累犯，處拘役陸拾日，如易科罰金以佰元折算壹日。
    事  實
一、乙○○曾於民國八十六年七月十七日因違反麻醉藥品管理條例案件，經台灣台北
    地方法院以八十六年度易字第三七七九號判處有期徒刑六月，案經確定，並於八
    十七年八月四日執行完畢。乙○○於九十年八月二十九日，以動產擔保交易法動
    產抵押之方式，向址設臺北市大安區○○○路○段六五號一、二樓之第一商業銀
    行股份有限公司世貿分公司（下稱第一商業銀行）辦理汽車貸款，提供自己所有
    之車牌號碼ＨＵ－二九九０號自用小客車，為動產擔保，而向第一商業銀行辦理
    消費性貸款，借貸新台幣（下同）二十九萬三千元八百三十二元，而為動產擔保
    交易之債務人。雙方約定貸款期限，自九十年八月二十九日起至九十三年八月二
    十九日止，每月一期，共分三十六期償還；標的物存放地點，為台北縣中和市○
    ○路二五二之四號四樓；在價金未付清之前，標的物僅得依約占有使用，不得任
    意遷移或為其他處分。嗣第一商業銀行依民法第二百九十七條之規定將上開債權
    及動產抵押權讓予設於台北市○○○路○段二號十五樓之裕融企業股份有限公司
    （下稱裕融公司），詎乙○○在貸得上開消費性貸款後，僅繳納兩期分期款，自
    九十一年十一月二十九日起即未再支付。並意圖為自己不法之利益，將上開動產
    擔保標的物遷移出質與當鋪。嗣經裕融公司職員林添益前往查訪，始發現乙○○
    業將上開動產擔保標的物之自用小客車，遷移去向不明，致裕融公司無法占有動
    產標的，依動產擔保交易法行使取償之權益，而受有損害。
二、案經裕融公司訴由台灣板橋地方法院檢察署檢察官偵查起訴。
    理  由
一、訊據被告乙○○固坦承將標的物典當出質之事實不諱，惟矢口否認違反動產擔保
    交易法，辯稱：那台是贓車，我被甲○○帶了十幾個人打我，把我的車子拿去典
    當，所以我才不付分期付款云云。惟查，右揭犯罪事實，業據告訴代理人林添益
    於偵查中指訴綦詳，並有貸款暨動產抵押契約書、動產擔保交易（動產抵押）移
    轉契約書等影本各一紙附卷足稽。被告雖以上開情詞置辯，惟所述係其與案外人
    甲○○間之債務糾紛，尚不得以此作為拒絕履行債務之理由。且其所謂遭甲○○
    帶人毆打，並將車輛拿去典當云云，均無任何積極證據足資佐證，尚難採信。本
    件事證明確，被告犯行洵堪認定。
二、核被告乙○○之所為，係犯動產擔保交易法第三十八條之罪。被告乙○○前受有
    期徒刑之執行完畢（有台灣高等法院檢察署刑案紀錄簡覆表一件附卷可稽）後，
    五年內再犯本件有期徒刑以上之罪，為累犯，應依法加重其刑。爰審酌被告之犯
    罪動機、目的、所生危害、犯罪後態度等一切情狀，處如主文所示之刑，並諭知
    易科罰金之折算標準。
三、移送併辦部分，即台灣板橋地方法院檢察署九十二年度偵字第二七四五號違反動
    產擔保交易法案件，被告乙○○堅決否認有違反動產擔保交易法之犯行，辯稱：
    那台車是贓車，車子已經被警察扣住。當初我欠甲○○的錢，我朋友謝祥彥就拿
    他的車去辦貸款再買壹台車。我沒有到銀行辦理貸款，而是甲○○把資料拿去我
    家給我寫等語。經查，本件移送併辦部分之犯罪事實，被告乙○○堅決否認犯行
    ，則是否與本案有連續犯之裁判上一罪關係顯已有疑。況移送併辦意旨認為被告
    乙○○與謝祥彥、甲○○有違反動產交易法之共同犯意聯絡，其所憑之證據僅係
    以同案被告甲○○及謝祥彥於偵查中之供述，然共同被告之供述，仍需其他補強
    證據，始得作為認定其他被告犯罪之證據。本件僅依其他共同被告甲○○、謝祥
    彥之供述，尚不得作為認定被告乙○○係共犯之證據。自應退回原移送單位，另
    行依法處理。
據上論斷，應依刑事訴訟法第二百九十九條第一項前段，動產擔保交易法第三十八條
、刑法第十一條前段、第四十七條、第四十一條第一項，罰金罰鍰提高標準條例第一
條前段、第二條判決如主文。
本案經檢察官張瑞娟到庭執行職務
中      華      民      國    九十二    年      四      月      二      日
                                  臺灣板橋地方法院刑事第一庭
                                      法  官    胡  堅  勤
右正本證明與原本無異。
如不服本判決，應於判決送達後十日內，向本院提出上訴狀。
                                      書記官    劉  文  美
中      華      民      國    九十二    年      四      月      二      日
附錄本案所犯法條全文
動產擔保交易法第三十八條
(處分標的物之處罰)
動產擔保交易之債務人，意圖不法之利益，將標的物遷移、出賣、出質、
移轉、抵押或為其他處分，致生損害於債權人者，處三年以下有期徒刑、
拘役或科或併科六千元以下之罰金。


司法院資訊處製作；財團法人民間司法改革基金會備份。
